ACORDAO-COMPLETO-2534278

ACÓRDÃO 2151/2022 ATA 11/2022 - PRIMEIRA CÂMARA

VISTOS, relatados e discutidos estes autos de tomada de contas especial instaurada pela Secretaria Especial do Desenvolvimento Social do Ministério da Cidadania relativa a irregularidades na aplicação dos recursos do Fundo Nacional de Assistência Social transferidos ao Município de São Félix do Xingu/PA no exercício de 2004.
ACORDAM os ministros do Tribunal de Contas da União, reunidos em sessão da Primeira Câmara, ante as razões expostas pelo relator, em:
9.1. considerar revel, para todos os efeitos, o Sr. Denimar Rodrigues, nos termos do art. 12, § 3º, da Lei 8.443/1992, dando-se prosseguimento ao processo;
9.2. julgar irregulares, nos termos dos arts. 1º, inciso I, 16, inciso III, alíneas "b" e "c", da Lei 8.443/1992, c/c os arts. 19 e 23, inciso III, da mesma Lei, as contas do Sr. Denimar Rodrigues, condenando-o ao pagamento das importâncias a seguir especificadas, atualizadas monetariamente e acrescidas de juros de mora, calculados a partir das datas especificadas até a data do efetivo recolhimento, fixando o prazo de 15 (quinze) dias, a contar da notificação, para que comprove, perante o Tribunal (art. 214, III, "a", do RI/TCU) , o recolhimento da dívida aos cofres do Fundo Nacional de Assistência Social, na forma da legislação em vigor:
	Data de ocorrência
	Valor histórico (R$) 

	20/4/2004
	7.800,00

	17/5/2004
	2.600,00

	29/6/2004
	1.825,00

	12/7/2004
	1.825,00

9.3. autorizar, desde logo, nos termos do art. 28, inciso II, da Lei 8.443/1992, a cobrança judicial das dívidas, caso não atendidas as notificações;
9.4. encaminhar cópia da deliberação à Procuradoria da República no Estado do Pará em cumprimento ao disposto no § 3º do art. 16 da Lei 8.443/1992;
9.5. dar ciência deste acórdão ao responsável e à Secretaria Especial do Desenvolvimento Social do Ministério da Cidadania.

Tomada de Contas Especial instaurada pela Secretaria Especial do Desenvolvimento Social do Ministério da Cidadania, em razão de não comprovação da regular aplicação dos recursos repassados pela União por meio do Fundo Nacional de Assistência Social para atendimento ao Programa Agente Jovem - AJ 2004.

Primeira Câmara

Prefeitura Municipal de São Félix do Xingu/PA.

3. Interessados/Responsáveis:
3.1. Interessado: Secretaria Especial do Desenvolvimento Social.
3.2. Responsável: Denimar Rodrigues (XXX.388.266-XX)..

13.1. Ministros presentes: Vital do Rêgo (na Presidência) e Benjamin Zymler (Relator).
13.2. Ministro-Substituto convocado: Weder de Oliveira.
13.3. Ministro-Substituto presente: Augusto Sherman Cavalcanti.

BENJAMIN ZYMLER

Adoto como relatório, com os ajustes que entendo pertinentes, a instrução da Secretaria de Controle Externo de Tomada de Contas Especial (peça 58) , cujo encaminhamento contou com a anuência do corpo diretivo da mencionada unidade técnica (peças 59 e 60) e do representante do MP/TCU (peça 61) :
"INTRODUÇÃO
Cuidam os autos de tomada de contas especial instaurada pela Secretaria Especial do Desenvolvimento Social, em desfavor de Denimar Rodrigues (CPF: XXX.388.266-XX) , em razão de não comprovação da regular aplicação dos recursos repassados pela União por meio do Fundo Nacional de Assistência Social.
HISTÓRICO
Em 14/9/2015, com fundamento na IN/TCU 71/2012, alterada pela IN/TCU 76/2016, e DN/TCU 155/2016, o dirigente da instituição Secretaria Especial do Desenvolvimento Social autorizou a instauração da tomada de contas especial (peça 28) . O processo foi registrado no sistema e-TCE com o número 4438/2019.
Os recursos repassados pelo Fundo Nacional de Assistência Social a município de São Félix do Xingu - PA, no período de 1/1/2004 a 31/12/2004, na modalidade fundo a fundo, foram auditados pelo Departamento Nacional de Auditoria do SUS (Denasus) conforme consignado . 
O fundamento para a instauração da Tomada de Contas Especial, conforme consignado na matriz de responsabilização elaborada pelo tomador de contas, foi a constatação da seguinte irregularidade: 
Inexecução parcial do objeto do Programa Agente Jovem - AJ 2004 com aproveitamento da parcela executada.
O responsável arrolado na fase interna foi devidamente comunicado e, diante da ausência de justificativas suficientes para elidir a irregularidade e da não devolução dos recursos, instaurou-se a tomada de contas especial.
No relatório (peça 38) , o tomador de contas concluiu que o prejuízo importaria no valor original de R$ 14.050,00, imputando-se a responsabilidade a Denimar Rodrigues, Prefeito Municipal, no período de 1/1/2005 a 31/12/2008, na condição de gestor dos recursos. 
Em 12/8/2020, a Controladoria-Geral da União emitiu o relatório de auditoria (peça 40) , em concordância com o relatório do tomador de contas. O certificado de auditoria e o parecer do dirigente do órgão de controle interno concluíram pela irregularidade das presentes contas (peças 41 e 42) .
Em 19/8/2020, o ministro responsável pela área atestou haver tomado conhecimento das conclusões contidas no relatório e certificado de auditoria, bem como do parecer conclusivo do dirigente do órgão de controle interno, manifestando-se pela irregularidade das contas, e determinou o encaminhamento do processo ao Tribunal de Contas da União (peça 43) .
Na instrução inicial (peça 47) , analisando-se os documentos nos autos, concluiu-se pela necessidade de realização de citação para a seguinte irregularidade: 
Irregularidade 1: inexecução parcial do objeto do Programa Agente Jovem - AJ 2004 com aproveitamento da parcela executada.
Evidências da irregularidade: documentos técnicos presentes nas peças 21, 27 e 28.
Normas infringidas: Art. 37, caput, c/c o art. 70, parágrafo único, da Constituição da República Federativa do Brasil; art. 93, do Decreto-lei 200/1967; art. 66, do Decreto 93.872/1986; Instrução Normativa STN 3/93, de 19 de abril de 1993. 
Débitos relacionados ao responsável Denimar Rodrigues (CPF: XXX.388.266-XX) :
	Data de ocorrência
	Valor histórico (R$) 

	20/4/2004
	7.800,00

	17/5/2004
	2.600,00

	29/6/2004
	1.825,00

	12/7/2004
	1.825,00

Cofre credor: Fundo Nacional de Assistência Social.
Responsável: Denimar Rodrigues (CPF: XXX.388.266-XX) .
Conduta: deixar de comprovar a execução de parcela do objeto do Programa Agente Jovem - AJ 2004 com aproveitamento da parcela executada.
Nexo de causalidade: O recebimento de parcela do objeto do instrumento em questão maior que a efetivamente executada resultou em prejuízo equivalente è diferença entre o valor pago e o valor correspondente à parcela executada.
Culpabilidade: não há excludentes de ilicitude, de culpabilidade e de punibilidade; é razoável supor que o responsável tinha consciência da ilicitude de sua conduta; era exigível conduta diversa da praticada, qual seja, atestar como realizada e merecedoras de pagamento apenas as parcelas do objeto efetivamente executadas. 
Encaminhamento: citação.
Em cumprimento ao pronunciamento da unidade (peça 49) , foi efetuada citação do responsável, nos moldes adiante:
 Denimar Rodrigues - promovida a citação do responsável, conforme delineado adiante:
	Comunicação: Ofício 67006/2021 - Seproc (peça 53) 
Data da Expedição: 13/1/2022
Data da Ciência: 25/1/2022 (peça 56) 
Nome Recebedor: Denimar Rodrigues
Observação: Ofício enviado para o endereço do responsável, conforme pesquisa na base de dados no sistema da Receita Federal, custodiada pelo TCU.
Fim do prazo para a defesa: 9/2/2022
	
	Comunicação: Ofício 67007/2021 - Seproc (peça 54) 
Data da Expedição: 13/1/2022
Data da Ciência: 21/1/2022 (peça 55) 
Nome Recebedor: Ricardo Pinheiro
Observação: Ofício enviado para o endereço do responsável, conforme pesquisa na base de dados no sistema do Renach, custodiada pelo TCU .
Fim do prazo para a defesa: 5/2/2022
	
Conforme Despacho de Conclusão das Comunicações Processuais (peça 57) , as providências inerentes às comunicações processuais foram concluídas. 
Transcorrido o prazo regimental, o responsável Denimar Rodrigues permaneceu silente, devendo ser considerado revel, nos termos do art. 12, § 3º, da Lei 8.443/1992.
ANÁLISE DOS PRESSUPOSTOS DE PROCEDIBILIDADE DA IN/TCU 71/2012
Avaliação de Viabilidade do Exercício do Contraditório e Ampla Defesa
Verifica-se que não houve o transcurso de mais de dez anos desde o fato gerador sem que tenha havido a notificação do responsável pela autoridade administrativa federal competente (art. 6º, inciso II, c/c art. 19 da IN/TCU 71/2012, modificada pela IN/TCU 76/2016) , uma vez que o fato gerador da irregularidade sancionada ocorreu em 12/7/2004, e o responsável foi notificado sobre a irregularidade pela autoridade administrativa competente conforme segue:
Denimar Rodrigues, por meio do ofício acostado à peça 14, recebido em 11/1/2008, conforme AR (peça 16) .
Valor de Constituição da TCE 	
Verifica-se, ainda, que o valor atualizado do débito apurado (sem juros) em 1/1/2017 é de R$ 29.438,48, e que apesar de ser inferior ao limite de R$ 100.000,00 constitui TCE em conjunto com o débito 3871/2019, 4198/2019 e 3780/2019, do mesmo responsável cuja soma ultrapassa o valor de R$ 100.000,00, na forma estabelecida conforme os arts. 6º, § 1°, e 19 da IN/TCU 71/2012, modificada pela IN/TCU 76/2016. 
OUTROS PROCESSOS/DÉBITOS NOS SISTEMAS DO TCU COM OS MESMOS RESPONSÁVEIS
	Informa-se que foi (ram) encontrado (s) processo (s) no Tribunal com o mesmo responsável:
	Responsável
	Processo

	Denimar Rodrigues
	Processo 026.729/2009-5 [REPR, encerrado, "Operação Sanguessuga - Prefeitura Municipal de São Félix do Xingu /PA - Irregularidades na Aquisição de Ums do Conv. 3946/2004 FNS (SIAFI 518585) (PROC.ORIG. 25010002942/07-19) "]
Processo 018.935/2008-0 [REPR, encerrado, "RECURSOS FEDERAIS"]
Processo 006.879/2014-4 [TCE, encerrado, "Convênio 024/2005 (Siafi: 530220) . Objeto: implantação de três telecentros comunitários nas escolas municipais de ensino fundamental Teoria do Saber, Marechal Rondon e Deuzina Coelho Ribeiro"]
Processo 010.304/2013-4 [TCE, encerrado, "Convênio nº 185/2005 (Siafi: 555080) . Objeto: execução de obras de Infraestrutura Portuária, no município"]
Processo 018.460/2011-9 [TCE, encerrado, "Operação Sanguessuga - Prefeitura Municipal de São Félix do Xingu /PA - Irregularidades na Aquisição de Ums do Conv. 3946/2004 FNS (SIAFI 518585) (PROC.ORIG. 25010002942/07-19) "]
Processo 016.123/2017-4 [CBEX, encerrado, "Cobrança Executiva de multa originária do AC-3052-18/2015-2C , referente ao TC Processo 010.304/2013-4"]
Processo 016.121/2017-1 [CBEX, encerrado, "Cobrança Executiva de débito originária do AC-3052-18/2015-2C , referente ao TC Processo 010.304/2013-4"]
Processo 016.122/2017-8 [CBEX, encerrado, "Cobrança Executiva de débito originária do AC-3052-18/2015-2C , referente ao TC Processo 010.304/2013-4"]
Processo 029.401/2020-8 [TCE, aberto, "TCE instaurada pela Secretaria Especial do Desenvolvimento Social em razão de Não comprovação da regular aplicação dos recursos repassados pela União, função Assistência Social, para atendimento à/ao PSB/PSE-2006 (nº da TCE no sistema: 3780/2019) "]
Processo 029.403/2020-0 [TCE, aberto, "TCE instaurada pela Secretaria Especial do Desenvolvimento Social em razão de Não comprovação da regular aplicação dos recursos repassados pela União, função Assistência Social, para atendimento à/ao Programa de Erradicação do Trabalho - PETI (nº da TCE no sistema: 4198/2019) "]
Processo 029.402/2020-4 [TCE, aberto, "TCE instaurada pela Secretaria Especial do Desenvolvimento Social em razão de Não comprovação da regular aplicação dos recursos repassados pela União, função Assistência Social, para atendimento à/ao PSB/PSE-2007 (nº da TCE no sistema: 3871/2019) "]

A tomada de contas especial está, assim, devidamente constituída e em condição de ser instruída.
EXAME TÉCNICO
Da validade das notificações:
Preliminarmente, cumpre tecer breves considerações sobre a forma como são realizadas as comunicações processuais no TCU. A esse respeito, destacam-se o art. 179, do Regimento Interno do TCU (Resolução 155, de 4/12/2002) e o art. 4º, inciso III, § 1º, da Resolução TCU 170, de 30 de junho de 2004, in verbis:
Art. 179. A citação, a audiência ou a notificação, bem como a comunicação de diligência, farse-ão:
I - mediante ciência da parte, efetivada por servidor designado, por meio eletrônico, fac-símile, telegrama ou qualquer outra forma, desde que fique confirmada inequivocamente a entrega da comunicação ao destinatário;
II - mediante carta registrada, com aviso de recebimento que comprove a entrega no endereço do destinatário;
III - por edital publicado no Diário Oficial da União, quando o seu destinatário não for localizado
 (...) 
Art. 3º As comunicações serão dirigidas ao responsável, ou ao interessado, ou ao dirigente de órgão ou entidade, ou ao representante legal ou ao procurador constituído nos autos, com poderes expressos no mandato para esse fim, por meio de:
I - correio eletrônico, fac-símile ou telegrama;
II - servidor designado;
III - carta registrada, com aviso de recebimento;
IV - edital publicado no Diário Oficial da União, quando o seu destinatário não for localizado, nas hipóteses em que seja necessário o exercício de defesa.
Art. 4º. Consideram-se entregues as comunicações:
I - efetivadas conforme disposto nos incisos I e II do artigo anterior, mediante confirmação da ciência do destinatário;
II - realizadas na forma prevista no inciso III do artigo anterior, com o retorno do aviso de recebimento, entregue comprovadamente no endereço do destinatário;
III - na data de publicação do edital no Diário Oficial da União, quando realizadas na forma prevista no inciso IV do artigo anterior.
§ 1º O endereço do destinatário deverá ser previamente confirmado mediante consulta aos sistemas disponíveis ao Tribunal ou a outros meios de informação, a qual deverá ser juntada ao respectivo processo.
 (...) 
Bem se vê, portanto, que a validade da citação via postal não depende de que o aviso de recebimento seja assinado pelo próprio destinatário da comunicação, o que dispensa, no caso em tela, a entrega do AR em "mãos próprias". A exigência da norma é no sentido de o Tribunal verificar se a correspondência foi entregue no endereço correto, residindo aqui a necessidade de certeza inequívoca. 
Não é outra a orientação da jurisprudência do TCU, conforme se verifica dos julgados a seguir transcritos:
São válidas as comunicações processuais entregues, mediante carta registrada, no endereço correto do responsável, não havendo necessidade de que o recebimento seja feito por ele próprio (Acórdão 3648/2013-TCU-Segunda Câmara, Relator José Jorge) ;
É prescindível a entrega pessoal das comunicações pelo TCU, razão pela qual não há necessidade de que o aviso de recebimento seja assinado pelo próprio destinatário. Entregandose a correspondência no endereço correto do destinatário, presume-se o recebimento da citação. (Acórdão 1019/2008-TCU-Plenário, Relator Benjamin Zymler) ;
As comunicações do TCU, inclusive as citações, deverão ser realizadas mediante Aviso de Recebimento - AR, via Empresa Brasileira de Correios e Telégrafos, bastando para sua validade que se demonstre que a correspondência foi entregue no endereço correto. (Acórdão 1526/2007-TCU-Plenário, Relator Aroldo Cedraz) .
A validade do critério de comunicação processual do TCU foi referendada pelo Supremo Tribunal Federal, nos termos do julgamento do MS-AgR 25.816/DF, por meio do qual se afirmou a desnecessidade da ciência pessoal do interessado, entendendo-se suficiente a comprovação da entrega do "AR" no endereço do destinatário:
Ementa: agravo regimental. Mandado de segurança. Desnecessidade de intimação pessoal das decisões do tribunal de contas da união. art. 179 do regimento interno do TCU. Intimação do ato impugnado por carta registrada, iniciado o prazo do art. 18 da lei nº 1.533/51 da data constante do aviso de recebimento. Decadência reconhecida. Agravo improvido.
O envio de carta registrada com aviso de recebimento está expressamente enumerado entre os meios de comunicação de que dispõe o Tribunal de Contas da União para proceder às suas intimações.
O inciso II do art. 179 do Regimento Interno do TCU é claro ao exigir apenas a comprovação da entrega no endereço do destinatário, bastando o aviso de recebimento simples. 
Da revelia do responsável Denimar Rodrigues
No caso vertente, a citação do responsável (Denimar Rodrigues) se deu em endereços provenientes de pesquisas de endereços realizadas pelo TCU (vide parágrafos acima) , porquanto, devido ao insucesso de realizar a citação em endereços constantes na base de dados da Receita custodiada pelo TCU, buscou-se a notificação em endereços provenientes das bases de dados públicas custodiadas pelo TCU (TSE e Renach) e das bases de dados do próprio TCU. A entrega dos ofícios citatórios nesses endereços ficou comprovada conforme detalhamento a seguir:
Denimar Rodrigues, ofício 67006/2021 - Seproc (peça 53) , origem no sistema da Receita Federal e ofício 67007/2021 - Seproc (peça 54) , origem no sistema do Renach, conforme ARs (peças 55 e 56) .
Nos processos do TCU, a revelia não leva à presunção de que seriam verdadeiras todas as imputações levantadas contra os responsáveis, diferentemente do que ocorre no processo civil, em que a revelia do réu opera a presunção da verdade dos fatos narrados pelo autor (Acórdão 1009/2018-TCU-Plenário, Relator Bruno Dantas; 2369/2013-TCU-Plenário, Relator Benjamin Zymler e 2449/2013-TCU-Plenário, Relator Benjamin Zymler) . Dessa forma, a avaliação da responsabilidade do agente não pode prescindir da prova existente no processo ou para ele carreada. 
Ao não apresentar sua defesa, o responsável deixou de produzir prova da regular aplicação dos recursos sob sua responsabilidade, em afronta às normas que impõem aos gestores públicos a obrigação legal de, sempre que demandados pelos órgãos de controle, apresentar os documentos que demonstrem a correta utilização das verbas públicas, a exemplo do contido no art. 93 do Decreto-Lei 200/1967: "Quem quer que utilize dinheiros públicos terá de justificar seu bom e regular emprego na conformidade das leis, regulamentos e normas emanadas das autoridades administrativas competentes." 
Mesmo as alegações de defesa não sendo apresentadas, considerando o princípio da verdade real que rege esta Corte, procurou-se buscar, em manifestações do responsável na fase interna desta Tomada de Contas Especial, se havia algum argumento que pudesse ser aproveitado a seu favor. 
Os argumentos apresentados na fase interna (peças 6, 17 e 32) não elidem as irregularidades apontadas.
Na defesa apresentada à peça 6 o responsável confessa ter utilizado os recursos referentes ao exercício de 2004, tendo em vista que a Prefeitura utilizou desse recurso para pagar os Agentes Jovens nos meses de Janeiro a Abril/2005, haja vista que o Município não recebido recurso no exercício de 2005, naquele período. Percebe-se que, que embora os recursos tenham origem na gestão anterior, porém, quem fez o indevido uso do recurso foi a gestão de Denimar Rodrigues.
Em se tratando de processo em que a parte interessada não se manifestou acerca das irregularidades imputadas, não há elementos para que se possa efetivamente aferir e reconhecer a ocorrência de boa-fé na conduta do responsável, podendo este Tribunal, desde logo, proferir o julgamento de mérito pela irregularidade das contas, conforme os termos dos §§ 2º e 6º do art. 202 do Regimento Interno do TCU. (Acórdão 2064/2011-TCU-Primeira Câmara (Relator Ubiratan Aguiar) , 6.182/2011-TCU-1ª Câmara (Relator Weber de Oliveira) , 4.072/2010-TCU-1ª Câmara (Relator Valmir Campelo) , 1.189/2009-TCU-1ª Câmara (Relator Marcos Bemquerer) , 731/2008-TCU-Plenário (Relator Aroldo Cedraz) .
Dessa forma, o responsável Denimar Rodrigues deve ser considerado revel, nos termos do art. 12, § 3º, da Lei 8.443/1992, devendo as contas serem julgadas irregulares, condenando-o ao débito apurado.
Prescrição da Pretensão Punitiva
Vale ressaltar que a pretensão punitiva do TCU, conforme Acórdão 1441/2016-TCU-Plenário, Relator Benjamin Zymler, que uniformizou a jurisprudência acerca dessa questão, subordina-se ao prazo geral de prescrição indicado no art. 205 do Código Civil, que é de dez anos, contado da data de ocorrência da irregularidade sancionada, nos termos do art. 189 do Código Civil, sendo este prazo interrompido pelo ato que ordenar a citação, a audiência ou a oitiva do responsável.
No caso em exame, ocorreu a prescrição, uma vez que a irregularidade sancionada ocorreu em 12/7/2004, e o ato de ordenação da citação ocorreu em 22/11/2021.
CONCLUSÃO
Em face da análise promovida na seção "Exame Técnico", verifica-se que o responsável Denimar Rodrigues não logrou comprovar a boa e regular aplicação dos recursos, instado a se manifestar, optou pelo silêncio, configurando a revelia, nos termos do § 3º, do art. 12, da Lei 8.443/1992. Ademais, inexistem nos autos elementos que demonstrem a boa-fé do responsável ou a ocorrência de outras excludentes de culpabilidade.
Verifica-se também que houve a prescrição da pretensão punitiva, conforme análise já realizada.
Tendo em vista que não constam dos autos elementos que permitam reconhecer a boa-fé do responsável, sugere-se que as suas contas sejam julgadas irregulares, nos termos do art. 202, § 6º, do Regimento Interno do TCU, com a imputação do débito atualizado monetariamente e acrescido de juros de mora, nos termos do art. 202, § 1º do Regimento Interno do TCU, descontado o valor eventualmente recolhido.
Por fim, como não houve elementos que pudessem modificar o entendimento acerca das irregularidades em apuração, mantém-se a matriz de responsabilização presente na peça 46.
PROPOSTA DE ENCAMINHAMENTO
Diante do exposto, submetemos os autos à consideração superior, propondo ao Tribunal:
considerar revel o responsável Denimar Rodrigues (CPF: XXX.388.266-XX) , para todos os efeitos, dando-se prosseguimento ao processo, com fulcro no art. 12, § 3º, da Lei 8.443/1992; 
julgar irregulares, nos termos dos arts. 1º, inciso I, 16, inciso III, alíneas "b" e "c", da Lei 8.443/1992, c/c os arts. 19 e 23, inciso III, da mesma Lei, as contas do responsável Denimar Rodrigues (CPF: XXX.388.266-XX) , condenando-o ao pagamento das importâncias a seguir especificadas, atualizadas monetariamente e acrescidas dos juros de mora, calculadas a partir das datas discriminadas até a data da efetiva quitação do débito, fixando-lhe o prazo de quinze dias, para que comprove, perante o Tribunal, o recolhimento das referidas quantias aos cofres do Fundo Nacional de Assistência Social, nos termos do art. 23, inciso III, alínea "a", da citada lei, c/c o art. 214, inciso III, alínea "a", do Regimento Interno do TCU.  
		Débitos relacionados ao responsável Denimar Rodrigues (CPF: XXX.388.266-XX) :
	Data de ocorrência
	Valor histórico (R$) 

	20/4/2004
	7.800,00

	17/5/2004
	2.600,00

	29/6/2004
	1.825,00

	12/7/2004
	1.825,00

Valor atualizado do débito (com juros) em 18/3/2022: R$ 71.920,32.
autorizar, desde logo, a cobrança judicial das dívidas, caso não atendida a notificação, na forma do disposto no art. 28, inciso II, da Lei 8.443/1992;
autorizar também, desde logo, se requerido, com fundamento no art. 26, da Lei 8.443, de 1992, c/c o art. 217, §1º do Regimento Interno do TCU, o parcelamento da (s) dívida (s) em até 36 parcelas, incidindo, sobre cada parcela, corrigida monetariamente, os correspondentes acréscimos legais, fixando-lhe o prazo de quinze dias, a contar do recebimento da notificação, para comprovar, perante o Tribunal, o recolhimento da primeira parcela, e de trinta dias, a contar da parcela anterior, para comprovar os recolhimentos das demais parcelas, devendo incidir, sobre cada valor mensal, atualizado monetariamente, os juros de mora devidos, no caso do débito, na forma prevista na legislação em vigor, alertando o responsável de que a falta de comprovação do recolhimento de qualquer parcela importará o vencimento antecipado do saldo devedor, nos termos do § 2º do art. 217 do Regimento Interno deste Tribunal; 
enviar cópia do Acórdão a ser prolatado à Procuradoria da República no Estado de PA, nos termos do § 3º do art. 16 da Lei 8.443/1992, c/c o § 7º do art. 209 do Regimento Interno do TCU, para adoção das medidas cabíveis; e
enviar cópia do Acórdão que vier a ser proferido ao Secretaria Especial do Desenvolvimento Social e ao responsável, para ciência;
informar à Procuradoria da República no Estado de PA, ao Secretaria Especial do Desenvolvimento Social e ao responsável que a presente deliberação, acompanhada do Relatório e do Voto que a fundamenta, está disponível para a consulta no endereço www.tcu.gov.br/acordaos, além de esclarecer que, caso requerido, o TCU poderá fornecer sem custos as correspondentes cópias, de forma impressa; e
informar à Procuradoria da República no Estado de PA que, nos termos do parágrafo único do art. 62 da Resolução TCU 259/2014, os procuradores e membros do Ministério Público credenciados nesta Corte podem acessar os presentes autos de forma eletrônica e automática, ressalvados apenas os casos de eventuais peças classificadas como sigilosas, as quais requerem solicitação formal."
É o Relatório.

não há.

Procurador Júlio Marcelo de Oliveira.

TOMADA DE CONTAS ESPECIAL. FUNDO NACIONAL DE ASSISTÊNCIA SOCIAL (FNAS). TRANSFERÊNCIA FUNDO A FUNDO. EXERCÍCIO DE 2004. inexecução parcial do objeto do Programa Agente Jovem. CITAÇÃO. REVELIA. CONTAS IRREGULARES. DÉBITO. PRESCRIÇÃO DA PRETENSÃO PUNITIVA DO TRIBUNAL. COMUNICAÇÕES.

TOMADA DE CONTAS ESPECIAL (TCE)

Secretaria de Controle Externo de Tomada de Contas Especial (SecexTCE).

Trata-se de tomada de contas especial instaurada pela Secretaria Especial do Desenvolvimento Social do Ministério da Cidadania em desfavor do Sr. Denimar Rodrigues, ex-prefeito do Município de São Félix do Xingu/PA (gestão 2005/2008) , em razão da não comprovação da regular aplicação dos recursos repassados pela União, no exercício de 2004, por meio do Fundo Nacional de Assistência Social (FNAS) para aplicação no Programa Agente Jovem, na modalidade fundo a fundo.
O tomador de contas concluiu que o prejuízo ao Erário importaria no valor original de R$ 14.050,00, devido à inexecução parcial do objeto do Programa Agente Jovem - AJ 2004, com aproveitamento da parcela executada, apontando como responsável o Sr. Denimar Rodrigues, que foi o efetivo gestor dos recursos. O órgão de controle interno se manifestou de acordo com as referidas conclusões.
A SecexTCE, em sua instrução inicial, propôs a citação do aludido responsável pelo valor consignado pelo repassador. Embora tenha sido devidamente notificado, o Sr. Denimar Rodrigues deixou transcorrer in albis o prazo que lhe foi concedido para apresentação de sua manifestação de defesa, configurando-se sua revelia.
Diante dos fatos apontados, a unidade instrutiva propôs, em pareceres uníssonos, que as contas do ex-prefeito fossem julgadas irregulares, condenando-o em débito integral, sem, contudo, a cominação da multa prevista no art. 57 da Lei 8.443/1992, tendo em vista a ocorrência da prescrição da pretensão punitiva.
O MP/TCU anuiu à proposta da unidade instrutiva.
Com efeito, conforme a jurisprudência do Tribunal, o responsável deixou de comprovar a execução de parcela do objeto do Programa Agente Jovem - AJ 2004, o que ensejou a ocorrência de dano aos cofres públicos. Desse modo, concordo com a análise empreendida pela SecexTCE, cujos fundamentos incorporo como razões de decidir.
Diante do exposto, voto por que o Tribunal de Contas da União aprove o acórdão que ora submeto à apreciação deste Colegiado.
TCU, Sala das Sessões, em 19 de abril de 2022.
BENJAMIN ZYMLER 
Relator